臺灣臺北地方法院民事判決　　　　　　　93年度訴字第2622號
原　　　告　丙○○
法定代理人　丁○○
訴訟代理人　洪三財律師
被　　　告　乙○○
　　　　　　大有巴士股份有限公司
上　一　人
法定代理人　甲○○
共　　　同
訴訟代理人　湯明亮律師
複　代理人　周明榮律師
上列當事人間侵權行為損害賠償事件，本院於民國94年3月3日言
詞辯論終結，判決如下：
    主  文
被告應連帶給付原告新台幣壹佰伍拾陸萬壹仟零肆拾參元，及自
民國即92年10月4日起至清償日止，按年息百分之五計算之利息
。
原告其餘之訴及假執行之聲請均駁回。
訴訟費用由被告連帶負擔二分之一；餘由原告負擔。
本判決原告勝訴部分，於原告以新台幣伍拾貳萬元供擔保後，得
假執行。但被告如於假執行程序實施前，以新台幣壹佰伍拾陸萬
壹仟零肆拾參元預供擔保者，得免假執行。
    事實及理由
一、原告聲明：(1)被告應連帶給付原告新台幣（下同）3,344,09
    6元及自起訴狀繕本送達翌日起至清償日止，按年息百分之
    五計算之利息。(2)願供擔保請准宣告假執行。並陳述：
  (1)被告乙○○為大有巴士股份有限公司（下稱大有巴士公司）
    擔任駕駛，為從事業務之人，於民國91年10月17日上午駕駛
    車號AH－701號營業大客車執行業務，沿台北市○○○路北
    往南方向行駛，行經重慶南路與衡陽路口時欲右轉時，本應
    注意汽車駕駛人，駕駛汽車行進至行人穿越道時，應減速慢
    行，暫停讓行人先行通過，而依當時情形，無不能注意情事
    ，竟疏未注意適有行人即原告沿重慶南路北往南行走，正欲
    通過衡陽路口之穿越道，致原告遭擦撞輾過，在車下前後車
    輪間，受有骨盆骨折併後腹腔血腫，右大腿大面積皮膚缺損
    併皮下膿傷、右臉頰擦傷，右大腿外側皮面神經麻痺及左足
    挫傷併皮下血腫等傷害。並經台大醫院診斷，原告有畏懼、
    恐慌、憂鬱、失眠、哭泣等創後壓力症候群。
  (2)被告乙○○為被告大有巴士公司之受僱人，被告乙○○於執
    行職務時不法侵害他人權利，被告二人依民法第184條第1項
    前段、第191條之2、第193條、第195條、第188條第1項之規
    定，應負侵權行為連帶損害賠償責任。
  (3)原告請求被告連帶賠償之各項費用及金額：
    醫療費用：
      原告已支出之醫療費用，健保負擔部分為347,243元，原
      告自費負擔部分為185,094元，合計532,337元。另原告支
      出醫療保健藥品及器材費用36,039元，為原告傷勢治療所
      必需，醫療期間原告無法端坐在輪椅上，乃購用下肢骨折
      專用可臥式輪椅，被告辯稱只能購買5,000元一般輪椅使
      用云云，並不應該。
    整形手術費用：
      本件車禍造成原告右大腿大面積皮膚缺損，而留下大片疤
      痕，嚴重影響觀瞻，有整形必要，此部分請求整形費用
      398,000元。
    看護費用：
      本件車禍造成原告骨盆骨折、右大腿大面積皮膚缺損，留
      下大片疤痕，醫療期間臥病在床無法行動，其飲食、大小
      便、盥洗等均有賴他人看
      復原到行動方便為止，原告於住院期間（91年10月17日至
      11月30日、92年1月15日至1月30日、92年4月1日至4月4日
      、92年4月10日至4月16日，計71日），及第一次出院後居
      家看護期間（91年12月1日至92年1月14日，計45日），因
      手術治療及傷勢未復原，無法行動，由母親及姨媽輪流看
      護，以每日2,000元計算，計232,000元。
    計程車費用：
      原告至台大醫院32次、至榮總、三總、馬偕、國泰醫院各
      1次，原告於原證七所列舉之搭車日期與原證三之門診醫
      療收據相符，而被告亦不否認原證三之醫療收據為真正，
      足證原告實係因就醫而支出計程車費用6,680元。至於到
      學校之計車費用部分，則因原告於92年5月30日前傷勢尚
      未完全復原，行動不便，故自92年2月10日起至5月30日止
      ，搭計程車到學校上課，計支出11,040元。
    家庭教師費用：
      原告自車禍發生91年10月17日第1學期才開始1個多月，其
      後原告即住院治療至同年11月30日出院，居家看護至92年
      1月14日，隨即於1月15日至1月30日再度住院治療，迄第
      1學期結束止，根本無法到校上學，有聘請家庭教師補習
      之必要。故請求家庭教師費用128,000元。
    原告傷勢嚴重，其正值花樣年華，須面臨如此嚴重之車禍
      ，所造成之傷痛需花一輩子時間承受車禍之後遺症，使原
      告精神上痛苦不已，爰請求精神上損害賠償2,000,000元
      。
    原告獲得汽車強制責任險理賠金107,210元。
二、被告聲明：(1)原告之訴及假執行之聲請均駁回。(2)如受不利
    判決，願供擔保請准宣告假執行。並陳述：
  (1)被告乙○○駕駛大客車並未違反道路交通處罰條例第44條第
    2款之規定，並無任何過失，被告無庸負連帶損害賠償責任
    。
  (2)醫療費用部分：健保給付部分之損害賠償請求權已移轉予健
    保局，受害人不應再向加害人求償。另自費負擔部分，對編
    號40收據，自付病房費用124,404元，僅其中554元屬必要費
    用（即健保負擔病房費用45,540元之百分之10），其中119,
    850元屬於不必要費用，係原告住豪華病房所增加之費用，
    依全民健康保險法第39條第9款規定，不在本保險給付範圍
    之「病房費差額」。另收據編號8、9、19、37、38、40、42
    為證明書費用，計2,600元。扣除上述費用後，自費負擔部
    分原告僅得請求62,644元。
  (3)整形手術費用：
    原告並未支出整形手術費用，亦無醫院診斷證明書可資證明
    必需做整形手術，其請求398,000元並不可採。
  (4)看護費用：
    原告並無醫院之診斷證明書足以證明其住院71日、居家45日
    必須有看護人員全日看護方能生活，另每日看護費用應以
    600元計算，並非每日2,000元，原告請求看護費用232,000
    元並無依據。
  (5)計程車費用：
    原告所附之證據並不足以證明有支出上開費用，亦不能證明
    原告自92年2月10日起至5月30日止，仍為行動不便，必須搭
    計程車上學，其請求計程車費用並無理由。
  (6)家庭教師費用：
    原告提出之收據為私文書，原告否認其真正，且原告住院返
    校後如用功讀書，求教同學老師即能跟上課程進度，並非必
    要請家庭教師補習，故家庭教師費用並非必需費用。
  (7)精神慰撫金：原告請求2,000,000元顯屬過高，被告乙○○
    目前失業中，而被告大有巴士公司虧損連連，並無資力，原
    告之傷勢目前已康復，審酌兩造之身份地位及經濟能力，原
    告請求之慰撫金以100,000元為適當。另原告已受領之汽車
    強制責任保險金107,210元，應自損害賠償額中扣除。
三、程序方面：
    原告起訴原請求被告連帶給付3,223,317元及自起訴狀繕本
    訴訟繫屬中擴張請求被告應連帶給付3,344,096元及自起訴
    狀繕本送達翌日起至清償日止，按年息百分之五計算之利息
    （其請求伙食費用及雜項支出31,291元，業已訴訟繫屬中撤
    回，被告亦同意撤回，見本院卷第147頁），依民事訴訟法
    第255條第1項第3款、第7款不甚妨礙被告之防禦及訴訟終結
    之規定，應予准許，合先敘明。
四、原告主張：被告乙○○於被告大有巴士公司擔任駕駛，為從
    事業務之人，於91年10月17日上午7時25分許，駕駛車號AH
    －701號營業大客車執行業務，沿台北市○○○路北往南方
    向行駛，行經重慶南路與衡陽路口時欲右轉時，本應注意汽
    車駕駛人，駕駛汽車行進至行人穿越道時，應減速慢行，暫
    停讓行人先行通過，而依當時情形，無不能注意情事，竟疏
    未注意適有行人即原告沿重慶南路北往南行走，正欲通過衡
    陽路口之行人穿越道，被告乙○○貿然右轉行駛，其營業大
    客車右前車身撞及原告之身體，原告受撞倒地後遭捲入大客
    車之車底，在車下前後車輪間，受有骨盆骨折併後腹腔血腫
    、右大腿大面積皮膚缺損併皮下膿傷、右臉頰擦傷，右大腿
    外側皮面神經麻痺及左足挫傷併皮下血腫等傷害。並經台大
    醫院診斷，原告有畏懼、恐慌、憂鬱、失眠、哭泣等創後壓
    力症候群等情。查被告乙○○前揭業務過失傷害行為，業經
    本院92年度交易字第737號判決判處有期徒刑5月，並經台灣
    高等法院93年度交上易字第184號判決駁回被告乙○○上訴
    而確定，有前揭刑事判決書附卷可參，可信為真實。被告乙
    ○○為被告大有巴士公司之受僱人，其執行業務中因過失侵
    害原告之身體健康，原告依民法第184條第1項前段、第188
    條第1項之規定，請求被告負共同侵權行為之連帶損害賠償
    責任，於法有據，應予准許。
五、按因故意或過失，不法侵害他人權利者，負損害賠償責任；
    不法侵害他人之身體或健康者，對於被害人因此喪失或減少
    勞動能力，或增加生活上之需要時，應負損害賠償責任；又
    不法侵害他人之身體、健康、名譽、自由、信用、隱私、貞
    操，或不法侵害其他人格法益而情節重大者，被害人雖非財
    產上損害，亦得請求賠償相當之金額，民法第184條第1項前
    段、第193條第1項、第195條第1項分別定有明文。又受僱人
    因執行職務，不法侵害他人之權利者，由僱用人與行為人連
    帶負損害賠償責任，民法第188條第1項前段亦定有明文。如
    前所述，被告乙○○及其僱主大有巴士公司對於原告因而所
    受損害，應負連帶賠償責任，茲就原告所得請求之損害賠償
    額，分述如次：
  (1)醫療費用部份：
    全民健康保險負擔之部分：
      按全民健康保險法第82條規定：「保險對象因汽車交通事
      故，經本保險提供醫療給付者，本保險之保險人得向強制
      汽車責任保險之保險人代位請求該項給付」，全民健康保
      險法為保險法之特別法，應優先於保險法第135條、第103
      條之規定而適用，從而全民健康保險之被保險人因汽車交
      通事故，經全民健康保險提供醫療給付者，全民健康保險
      之保險人自得向強制汽車責任保險之保險人代位請求該項
      給付；而依強制汽車責任保險法第30條規定，於該範圍內
      ，加害人或強制汽車責任保險之被保險人之損害賠償責任
      即因而解免，全民健康保險被保險人對於加害人之損害賠
      償請求權亦因而喪失。故關於全民健康保險之保險人代為
      支付之醫療費用部分，因該部分對被告之損害賠償請求權
      已由全民健康保險之保險人代位取得，原告請求之醫療費
      用就全民健康保險給付之部分，其損害賠償請求權已喪失
      。本院審核由原告所提出之醫療費用收據（詳如附表一所
      示），其中由全民健康保險給付之金額為347,243元，此
      部分原告請求被告連帶給付，並無理由。
    自費負擔之部分：
      原告自費負擔部分為185,094元，其中關於證明書費用（
      如收據編號8之500元、編號9之100元、編號19之500元、
      編號37之500元、編號38之500元、編號40之400元、編號
      42之100元）計2,600元，非屬於醫療費用，被告抗辯應予
      扣除，即屬可採。另編號40收據，被告抗辯自付病房費用
      124,404元，其中554元為必要費用，另119,850元為不必
      要費用，係原告住豪華病房所增加之費用云云，惟編號40
      收據所示之收費期間即91年10月17日起至91年11月30日止
      ，根據台大醫院出具之診斷證明書，記載「病患於91年
      10月17日至本院急診，經診斷治療後當日轉住院治療中，
      於91年11月11日接受異體皮膚移植手術，91年10月31日接
      受深部複雜創傷處理及自體皮膚移植手術，91年11月30日
      出院．．」（見本院卷第153頁），換言之，於此段期間
      原告確實有住院接受手術治療之必要，則此病房費用之支
      出核屬必要，被告前揭辯解，並無可取。故原告得請求之
      自費負擔醫療費用為182,494元。
    另原告支出醫療保健藥品及器材費用36,039元，業據其
      提出收據為證（見本院卷第62頁至第67頁），審核其所支
      出者為人造皮、輪椅、醫療用彈性褲襪、皮膚牽引、枴杖
      、紙尿褲、藥品、紗布、膠帶、棉棒等（詳附表二所示）
      均屬於原告傷勢治療所需之必要物品，其請求被告給付，
      為有理由。
  (2)整形手術費用：
    原告主張本件車禍造成其右大腿大面積皮膚缺損，留下大片
    疤痕，有整形必要而請求整形費用398,000元，惟本院向台
    大醫院查詢原告所需之整形費用，台大醫院之回函為「初步
    估計約為二十萬元左右」，有台大醫院93年11月10日（93）
    校附醫秘字第9300212157號函附卷可參（見本院卷第137頁
    ），故200,000元之範圍內，應予准許，逾此部分之請求，
    並無依據，不應准許。
  (3)看護費用：
    本件車禍造成原告骨盆骨折、右大腿大面積皮膚缺損，留下
    大片疤痕，醫療期間臥病在床無法行動，其飲食、大小便、
    盥洗等均有賴他人看
    至11月30日（45日）、92年1月15日至1月30日（16日）、92
    年4月1日至4月4日（4日）、92年4月10日至4月16日（7日）
    總計72日（原告僅請求以71日計算），及第一次出院後居家
    看護期間即91年12月1日至92年1月14日止（計45日），因手
    術治療及傷勢未復原，無法行動，原告主張有仰賴他人看護
    之必要，應屬可信。而其以每日2,000元計算看護費用，此
    項金額並沒有逾越社會一般看護之行情價格，故亦屬合理，
    準此，原告所得請求之看護費用以71日，每日2,000元計算
    ，為232,000元。本院曾向台大醫院查詢原告住院期間之日
    數，台大醫院回函（見本院卷第122頁）少算自91年11月7日
    至91年11月30日止，此部分與台大醫院先前所出具之診斷證
    明書有所不同（見本院卷第153頁）應屬於誤算，故本院認
    為仍應以台大醫院先前所出具之診斷證明書為準，故原告請
    求住院日數以71日為準，併予敘明。
  (4)計程車費用：
    原告主張其以計程車代步，至台大醫院32次、榮總、三總、
    馬偕、國泰醫院各1次，此部分支出計程車費用6,680元，另
    其於92年5月30日前傷勢尚未完全復原，行動不便，故自92
    年2月10日起至5月30日止，搭計程車至學校上課，計支出計
    程車車資11,040 元等情，業據其提出交通費用證明書為證
    ，另證人翁兆福（即計程車駕駛）亦到院證稱：「（詢問證
    人何時接送？）如果是上學就是早上七點多」、「（你不用
    載送其他的客人嗎？）因為原告的時間都是固定的，時間快
    到前，我會選客人的路線，如果來得及去接原告我就會載客
    人，如果路線太遠我就不會載別的客人」、「（你住那裡？
    為何會去沅陵街去載原告？）我住在士林。有一次剛好載到
    原告，原告的父母親就和我聊天，問我可不可以固定的載他
    的女兒，我就答應了」等語（見本院卷第156頁、第157頁）
    ，故此部分計程車費用17,720元，亦應准許。
  (5)家庭教師費用：
    原告主張其自車禍發生91年10月17日後迄第1學期結束止，
    無法到校上學，有聘請家庭教師補習必要，請求家庭教師費
    用128,000元云云，惟查原告聘請家庭教師補習，係為增加
    原告學習能力、智能而支出之費用，並非所有之車禍造成如
    原告之損害，均必需支出家庭教師費用，故其與車禍發生造
    成損害間，難認為有因果關係存在，原告請求家庭教師費用
    ，不應准許。
  (6)精神上損害賠償：
    原告傷勢嚴重，其正值花樣年華，而本件車禍造成其骨盆骨
    折併後腹腔血腫，右大腿大面積皮膚缺損併皮下膿傷、右臉
    頰擦傷，右大腿外側皮面神經麻痺及左足挫傷併皮下血腫等
    傷害，受傷嚴重，前後歷經數次手術、住院治療，對其身體
    疼痛、心靈傷害甚鉅，而且其是行經行人穿越道，遭被告大
    有巴士公司未讓行人優先，貿然右轉而受傷，被告乙○○之
    過失情節嚴重等一切情狀，而認為原告請求之精神上損害賠
    償，以1,000,000元為適當，其逾此部分之請求，並無理由
    。
  (7)小結；本件原告所得請求之數額為1,668,253元（計算式：
    182,494＋36,039＋200,000＋232,000＋17,720＋1,000,000
    ＝1,668,253）扣除原告已獲得汽車強制責任險理賠金
    107,210元後，為1,561,043元（計算式：1,668,253－
    107,210 ＝1,561,043）。
六、綜上所述，原告依民法第184條第1項、第188條規定，請求
    被告連帶給付原告1,561,043元及自起訴狀繕本送達翌日（
    即92年10月4日）起至清償日止，按年息百分之五計算之利
    息，為有理由，應予准許，其逾此部分之請求，為無理由，
    應予駁回。
七、兩造均陳明願供擔保請准宣告假執行及免假執行，就原告勝
    訴部分核無不合，爰分別酌定相當之擔保金額宣告之，至原
    告敗訴部分，其訴既經駁回，此部分假執行之聲請亦失所附
    麗，應一併駁回之。
八、因本案事證已臻明確，兩造其餘主張陳述及所提之證據，均
    毋庸再予審酌，附此敘明。
九、訴訟費用負擔之依據：民事訴訟法第79條、第85條第2項。
中　　華　　民　　國　　94　　年　　3 　　月　　30　　日
                        民事第一庭    法　官　呂淑玲
以上正本係照原本作成
如對本判決上訴，須於判決送達後20日內向本院提出上訴狀
中　　華　　民　　國　　94　　年　　3 　　月　　30　　日
                          　　　　　　書記官　方美雲
附錄民事訴訟法第392條
法院得宣告非經原告預供擔保，不得為假執行。
法院得依聲請或依職權，宣告被告預供擔保，或將請求標的物提
存而免為假執行。
依前項規定預供擔保或提存而免為假執行，應於執行標的物拍定
、變賣或物之交付前為之。
